【裁判字號】    95,訴,843
【裁判日期】    951228
【裁判案由】    印花稅
【裁判全文】
臺北高等行政法院判決
                                     95年度訴字第00843號
                              .
原      告  景德通運有限公司
代  表  人  甲○○
訴訟代理人  丙○○
被      告  桃園縣政府稅捐稽徵處
代  表  人  乙○○( 處長)
訴訟代理人  丁○○
上列當事人間因印花稅事件，原告不服桃園縣政府中華民國95年
1 月26日府法訴字第0940326977號訴願決定，提起行政訴訟。本
院判決如下：
    主  文
訴願決定及原處分（即復查決定）關於核定補徵印花稅額超過新
台幣壹拾肆萬參仟陸佰壹拾元部分，均撤銷。
原告其餘之訴駁回。
訴訟費用由原告負擔。
    事  實
一、事實概要：
    緣原告與恆義食品實業股份有限公司（以下稱恆義公司）簽
    訂產品運輸承攬契約書2 本，契約期間為民國〈下同〉90年
    1 月1 日至92年12月31日及93年1 月1 日至95年12月31日，
    其中90年1 月1 日至92年12月31日間合約承攬金額為新台幣
    （下同）113,548,67 4元（未含稅），印花稅額為113,548
    元，93年1 月1 日至93年9 月30日間合約承攬金額
    30,062,926 元 （未含稅），印花稅額為30,062元，合計承
    攬金額為143,611,600 元，未依規定貼用印花稅票，違反印
    花稅法第8 條第1 項規定，經被告所屬中壢分處查獲，遂依
    印花稅法第23條第1 項規定，除核定補徵印花稅額143,611
    元外，並按漏貼稅額處7 倍罰鍰計1,005,200 元（計至百止
    ）。原告不服，申請復查，未獲變更，提起訴願遭決定駁回
    ，遂提起本件行政訴訟。
二、兩造聲明：
    (一)原告聲明求為判決：1.訴願決定、復查決定及原處分均撤
                          銷。
                        2.訴訟費用由被告負擔。
    (二)被告聲明求為判決：1.駁回原告之訴。
                        2.訴訟費用由原告負擔。
三、兩造之爭點：被告以系爭承攬契約未依規定貼用印花稅票，
    違反印花稅法第8條第1項規定，補徵印花稅額143,611元，
    並按漏貼稅額處7倍罰鍰計1,005,200元，是否適法？
    (一)原告主張之理由：
      1.原告於93年9 月13日前，未就與恆義公司自89年至93年
        間運送業務關係訂立承攬合約書，因而無法貼用印花稅
        票，並無法繳交印花稅，核該行為並無違反印花稅法第
        1條、第5條第4款、第7條第3款、第8條第1項前段、第2
        3條第1項及印花稅法施行細則第9 條之規定，故被告就
        此所為之行政處分，恐有違誤。
        (1)查「本法規定之各種憑證，在中華民國領域內書立者
          ，均應依本法納印花稅。」；「印花稅以左列憑證為
          課徵範圍：… 4、承攬契據：指一方為他方完成一定
          工作之契據；如承包各種工程契約、承印印刷品契約
          及代理加工契據等屬之。…」；「印花稅稅率或稅額
          如左；… 3、承攬契據：每件按金額千分之一，由立
          約或立據人貼印花稅票。…」；「應納印花稅之憑證
          ，於書立後交付或使用時應貼足印花稅票；…」；「
          違反第8條第1項…之規定，不貼印花稅票或貼用不足
          額者，除補貼印花稅票外，按漏貼稅額處5 倍至15倍
          罰鍰。…」；「本法第7條第3款之承攬契據，如必須
          俟工作完成後始能計算出確實金額者，應在書立後交
          付或使用時，先預計其金額貼用印花稅票，俟該項工
          作完成時，再按確實金額補足其應貼印花稅票或退還
          其溢貼印花稅票之金額。」為印花稅法第1條、第5條
          第4款、第7條第3款、第8條第1項前段、第23條第1項
          及印花稅法施行細則第9條所規定。
        (2)次查，依上開條文內容觀之，被告機關課徵印花稅，
          須以義務人簽訂書面為前提要件；今原告與恆義公司
          間，基於長久交易習慣，雙方就89年至93年間承攬運
          送關係，於93年9 月13日補發契約前，並未訂定任何
          書面或契據，原告因而無法於93年8月4日時，依被告
          機關查核印花稅通知提示合約書，亦無據依印花稅法
          繳交稅款，故原告於93年9 月13日前，未繳交印花稅
          之行為，殊難謂違反上揭條文規定。
      2.高雄稅捐處依被告機關函示所進行之行政調查事實程序
        ，顯逾越行政程序法第36條至第43條所規定之範圍，亦
        不符合印花稅檢查規則所定之檢查程序，並違反行政程
        序法第8 條之誠信原則，故以此程序所作成之行政處分
        已生明顯重大瑕疵，不生效力。
        (1)行政程序法第36條至第43條，乃揭示行政機關為行使
          公權力作成各種行政行為所為事實關係之調查程序；
          行政機關得據以依職權調查事實及證據，必要時得據
          實製作書面紀錄，並得要求當事人或第三人提供必要
          之文書、資料或物品。
        (2)又行政機關為課徵印花稅，可依印花稅法第21條之規
          定進行印花稅檢查，而執行印花稅檢查之程序，依印
          花稅檢查規則辦理；依該規則，檢查人員得於必要時
          會請當地警察或自治人員協助辦理，及採取至受檢查
          對象所在地檢查應檢查之憑證等方式進行檢查。
        (3)次查，被告機關所請託之高雄稅捐處以免處以漏稅罰
          之利誘方式唆使恆義公司與原告補簽承攬合約書之行
          為，不在行政程序法第36條至第43條所規定之範圍之
          內，且亦非為印花稅檢查規則所定檢查人之檢查權限
          ，高雄稅捐處與恆義公司間，為達侵害原告財產權之
          目的所為利益交換之協議，實已抵觸行政程序第8 條
          所揭示，行政行為應以誠實信用之方法為之。
      3.原告員工謝其春於93年9 月13日，與恆義公司補簽之二
        份承攬合約書，就該期日前之約定部分不生民法上之效
        力，故被告機關不得據以課徵原告印花稅。
        (1)查法律行為之生效，以法律行為之內容可能、確定、
          適法為必要；又所謂可能者，係指法律行為的內容可
          能實現，若不可能實現法律行為無效。
        (2)依上所述，所簽定二份承攬合約書，合約期限各為90
          年1月1日起至92年12月31日上，及93年1月1日起至95
          年12月31日止，惟簽約日期為93年9 月13日，就該日
          期前之約定內容業已實現，且期間已經經過，已無再
          實現之可能，故合約書就該部分之內容約定不生法律
          上之效力，非為印花稅法第5條第4款之承攬契據，自
          不得作為課徵原告印花稅之依據。
      4.縱被告機關對原告課予印花稅係合法有據，原告亦已依
        法繳交印花稅款，並未違反印花稅法第23條第1 項之規
        定，故被告機關據以課予原告罰鍰，洵屬無據。
        (1)按應納印花稅之憑證，於書立後交付或使用時，應貼
          足印花稅票，不貼印花稅票或貼用不足額者，除補貼
          印花稅票外，按漏貼稅額處5 倍至15倍之罰鍰，為印
          花稅法第23條第1項所明定。
        (2)經查，本件印花稅之憑證係於93年9 月13日所書立，
          並於其後使用，而原告業已於使用時（即93年10月8
          日及同年月13日），各貼用140,703元及3,000元，合
          計貼用 143,703元之印花稅票，並無前揭條文所示，
          不貼印花稅票或貼用不足額之情狀，故被告機關依此
          所為之行政罰，顯無理由。
      5.況且，被告機關對原告裁處高達7 倍之罰鍰，違反比例
        原則，及平等原則，實有裁量瑕疵，應予撤銷。
        (1)按行政機關行使裁量權限時，仍須遵守法律優越原則
          、誠信原則、比例原則、平等原則等規範，若有違反
          即構成裁量瑕疵；又所謂比例原則，係指行政行為之
          實施須有助於目的之達成、若有數種相同效果之手段
          可供使用時，應選擇對人民損害最小之手段、且所採
          取之方法所造成之損害不得與欲達成之目的顯失均衡
          ；平等原則則指，非有法律規定，行政行為不得為差
          別待遇；換言之，即等者等之，不等者不等之之法理
          。
        (2)查本件原告於承攬契據書立後，一個月內即已貼用印
          花稅票，情節輕微，豈能以7 倍之重罰相繩，顯已違
          反比例原則；且與原告訂約之恆義公司，貼用印花稅
          之時點和原告僅差3 天，並未被處以漏稅罰，而被告
          機關不僅對原告處以漏稅罰，且竟處7 倍之重罰，實
          已違反平等原則，故應予撤銷。
      6.末查，依憲法第19條規定人民有依法律納稅之義務，固
        係指人民有依據法律所定之納稅主體、稅目、稅率、納
        稅方法及納稅期間等項而負納稅義務之意，然印花稅法
        並無明文規定未立有承攬契據之納稅方法，原告實難依
        該法繳納印花稅，而非原告有心漏貼印花稅，故本件亦
        無悖於憲法第19條之立法目的。
      7.就被告答辯有關「原告與恆義公司所簽訂產品運輸承攬
        契約書2 本之簽訂日期均為92年12月30日，自應依印花
        稅法第8條第1項規定，於簽訂合約當時貼足印花稅票」
        云云而言：
        (1)查被告主張「簽訂日期均為92年12月30日」，乃係憑
          系爭契約內容所戴之簽約日而為「形式上」之書面認
          定，並非依「實際上」之事實認定。
        (2)蓋事實上，原告與恆義公司之實際簽約日為93年9 月
          13日，且恆義公司致被告之說明書中亦明確闡述因高
          雄縣政府稅捐稽徵處查印花稅始於93年9 月13日與原
          告「補訂」系爭契約等語，顯見被告於93年8 月20日
          對原告實施印花稅檢查時，確無印花稅憑證（即系爭
          契約）存在之事實可言，而被告對此事實早已明知，
          卻仍對原告裁罰，顯無理由。
      8.就被告答辯有關「原告於93年8 月20日印花稅檢查日仍
        未貼立印花稅票，況印花稅本質係屬『憑證稅』，合約
        縱係補簽，亦不影響該等合約應貼用之印花稅票」云云
        而言：
        (1)按大法官會議解釋第 607號內容：「憲法第19條規定
          ，人民有依法律納稅之義務，係指國家課人民以繳納
          稅捐之義務或給予人民減免稅捐之優惠時，應就租稅
          主體、租稅客體、稅基、稅率等租稅構成要件，以法
          律明定之。…」，是依上述意旨可知，國家課人民以
          繳納稅捐之義務時，應符合法律所規定之要件，此乃
          租稅法律主義之原則。
        (2)次按改制前行政法院58年判字第 512號判例：「印花
          稅為憑證稅，僅書面作成之憑證，始應貼用印花稅票
          。」是依上開判例之意旨及印花稅法第1條、第5條、
          第7條及第8條之規定，僅書面作成之憑證始應貼用印
          花稅票，故課徵印花稅之前提，應以書面憑證存在為
          要件。
        (3)承前所述，系爭契約係於93年9 月13日始補簽，被告
          於93年8 月20日對原告實施印花稅檢查時，原告並未
          存在任何書面憑證可供被告課稅，換言之，原告實未
          有印花稅法第1條、第5條、第7條及第8條規定之「承
          攬契據」或「憑證」，顯然該補簽之系爭契約並不符
          合印花稅法第1條、第5條、第7條，及第8條之課稅要
          件，更遑論於93年9 月13日補簽之際，就該日期前之
          約定內容業已實現，且期間已經經過，已無再實現之
          可能，故系爭契約就該部分之內容約定不生法律上之
          效力，實非為印花稅法之承攬契據，自不得作為課徵
          原告印花稅之依據。
        (4)職是之故，被告以原告於93年8 月20日印花稅檢查日
          未貼立印花稅票而對原告課稅，及合約縱係補簽亦不
          影響該等合約應貼用之印花稅票等論述，顯與法理相
          悖。
      9.就被告答辯有關「恆義公司補貼後未受罰因其設籍高雄
        縣大樹鄉，屬高雄縣政府稅捐稽徵處管轄區，非本案所
        能審究，故原告主張一樣情兩種罰，有違公平原則乙節
        ，核不足採」云云而言：
        (1)按行政自我拘束原則，係指行政機關作成行政處分等
          行政行為時，對於相同或具有同一性之事件，如無正
          當理由，應受其行政先例之拘束，應為相同之處理，
          不得為差別待遇。
        (2)查原告與恆義公司間同樣於92年10月間因雙方之承攬
          關係繳交印花稅，行政機關與恆義公司間及行政機關
          與原告間就雙方之承攬關係繳交印花稅顯係相同或同
          一性質之事件，基此，不同轄區之行政機關就繳交印
          花稅事件，依行政自我拘束原則，應為相同之處理。
        (3)惟查，高雄稅捐稽徵處對恆義公司所為之行政處分，
          先於被告機關對原告所為之行政處分，被告機關自應
          受先前高雄稅捐稽徵處所為處分之拘束而為相同之處
          分，換言之，被告機關應僅能課原告印花稅，不得處
          原告7倍之罰鍰，故被告處原告7倍之罰鍰，實已違反
          行政自我拘束原則，應予撤銷。
      10.末觀被告所請託之高雄稅捐處以免處以漏稅罰之利誘方
        式唆使恆義公司與原告補簽承攬合約書之行為而言：
        (1)按所謂正當法律原則，乃指凡限制人民基本權利之處
          置，國家機關所依據之程序，須依法律之規定，其內
          容更應實質正當，為大法官會議第384及471號解釋所
          揭示。
        (2)查高雄稅捐處向恆義公司聲稱如能與原告補簽合約，
          恆義公司即僅須補貼印花稅票而免處漏貼稅額之數倍
          罰鍰，由高雄稅捐處以給予恆義公司免受行政處罰之
          利益交換方式，藉此取得課稅憑證之程序，實未有合
          法之依據，且不具實質之正當性，已違反大法官會議
          第384及471號解釋所揭示之精神，明顯和正當法律程
          序原則相抵觸。
        (3)又高雄稅捐處所為前揭行政程序，係受被告所委託，
          亦屬於被告作成行政處分程序之一環，因而被告所為
          之行政處分程序亦違反正當法律程序原則，而與大法
          官之意志相左，故依該程序所作成之行政處分亦有違
          法，應予撤銷。
      11.查原告於日前取得台北縣汽車貨運商業同業工會函文乙
        份，內載財政部賦稅署官員曾於95年6 月中旬，在立法
        院召開「汽車貨運業印花稅、資金流向及贈與繼承相關
        稅金問題座談會」上答覆：運送契約不屬於印花稅課徵
        範圍云云。財政部並於95年6月29日以台財稅字第09504
        517450號函發文給各稅捐機關，主旨：67年7月5日修正
        公布之印花稅法已將原第7 條第11目運送契據自印花稅
        課徵範圍刪除，汽車貨運業者所書立之運送契據，應免
        貼用印花稅票等語。由上可見，被告查核原告應補貼印
        花稅票一事，顯係適用法令錯誤，於法無據，應將原處
        分予以撤銷。
    (二)被告主張之理由：
      1.按「本法規定之各種憑證，在中華民國領域內書立者，
        均應依本法納印花稅。」、「印花稅以左列憑證為課稅
        範圍：… 4、承攬契據：指一方為他方完成一定工作之
        契據；如承包各種工程契約、承印印刷品契約及代理加
        工契據等屬之。…」、「印花稅稅率或稅額如左：…3
        、承攬契據：每件按金額千分之一，由立約或立據人貼
        印花稅票。…」、「應納印花稅之憑證，於書立後交付
        或使用時，應貼足印花稅票…」、「違反第8條第1項…
        之規定，不貼印花稅票或貼用不足稅額者，除補貼印花
        稅票外，按漏貼稅額處5倍至15倍罰鍰。」、「本法第7
        條第3 款之承攬契據，如必須俟工作完成後始能計算出
        確實金額者，應在書立後交付或使用時，先預計其金額
        貼用印花稅票，俟該項工作完成時，再按確實金額補足
        其應貼印花稅票或退還其溢貼印花稅票之金額。」、「
        違反印花稅法第8條第1項或第12條至第20條第1 項之規
        定：…2、不貼印花稅票者，按所漏稅額處7倍之罰鍰」
        分別為印花稅法第1條、第5條第4款、第7條第3款、第8
        條第1項、第23條第1項、印花稅法施行細則第9 條及稅
        務違章案件裁罰金額或倍數參考表所明定。
      2.查本案被告於93年8 月20日實施系爭印花稅檢查，原告
        稱未與恆義公司簽訂承攬合約，並拒提供契約書，被告
        遂於93年8 月27日以桃稅壢貳字第0930510608號函請高
        雄縣政府稅捐稽徵處協助查核是否有簽訂合約，經高雄
        縣政府稅捐稽徵處於93年9月20日以高縣稅消字第09300
        78865 號函送原告與恆義公司簽訂之產品運輸承攬契約
        書2本（合約期間90年1月1日至92年12月31日，93年1月
        1日至95年12月31日，簽訂日期均為92年12 月30日，其
        上均蓋有立約雙方當事人之大小章，且逐頁亦蓋用騎縫
        章以確認內容），有上揭號函及承攬合約附原處分卷可
        稽，是原告稱合約未簽訂，不足採信，原告既已於92年
        12月30日簽訂本案2本承攬契約，自應依印花稅法第8條
        第1 項規定，於92年12月30日簽訂合約當時即貼足印花
        稅票，又本案調查基準日依財政部83年11月13日台財稅
        第831618957號函釋之規定，應以被告中壢分處93年8月
        20日實施檢查日為準，併予敘明。
      3.按稅捐稽徵法第48條之1 規定「納稅義務人自動向稅捐
        稽徵機關補報並補繳所漏稅款者，凡屬未經檢舉、未經
        稽徵機關或財政部指定之調查人員進行調查之案件，左
        列之處罰一律免除；其涉及刑事責任者，並得免除其刑
        ：1.本法第41條至第45條之處罰。2.各稅法所定關於逃
        漏稅之處罰。」，故自動補報並補繳所漏稅款，需未經
        稽徵機關指定之調查人員進行調查之案件，始有免罰規
        定之適用，系爭承攬合約既於92年12月30日簽訂，並交
        付使用，該合約即已成立生效，依印花稅法第8條第1項
        規定即應於書立後交付或使用時貼足印花稅票，惟原告
        於93年8 月20日印花稅檢查日仍未貼立系爭印花稅票，
        況印花稅本質係屬「憑證稅」，該合約縱係補簽，亦不
        影響該等合約應貼用之印花稅票，且系爭合約訂定期間
        未逾稅捐稽徵法第21條第1項第2款規定5 年之核課期間
        ，是被告依印花稅法第8條第1項、第23條第1 項及稅務
        違章案件裁罰金額或倍數參考表規定，除補徵印花稅額
        143,611元（應更正為143,610元）外，並按漏貼稅額處
        7倍罰鍰計1,005,200 元，並無不合，應予維持。
      4.查恆義公司設籍高雄縣大樹鄉，屬高雄縣政府稅捐稽徵
        處轄區，非本案所能審究，故原告主張之一樣情兩種罰
        ，有違公平原則乙節，核不足採，應予駁回；復按印花
        稅之納稅方法印花稅法第4 章「納稅方法」訂有明文（
        印花稅法第8 至20條規定），原告稱「印花稅法並無明
        文規定承攬契據之納稅方法」顯係誤解，併予敘明。
    理  由
一、按「本法規定之各種憑證，在中華民國領域內書立者，均應
    依本法納印花稅。」、「印花稅以左列憑證為課稅範圍：…
    4、承攬契據：指一方為他方完成一定工作之契據；如承包
    各種工程契約、承印印刷品契約及代理加工契據等屬之。…
    」、「印花稅稅率或稅額如左：…3、承攬契據：每件按金
    額千分之一，由立約或立據人貼印花稅票。…」、「應納印
    花稅之憑證，於書立後交付或使用時，應貼足印花稅票…」
    、「違反第8條第1項…之規定，不貼印花稅票或貼用不足稅
    額者，除補貼印花稅票外，按漏貼稅額處5倍至15倍罰鍰。
    」分別為印花稅法第1條、第5條第4款、第7條第3款、第8條
    第1項、第23條第1項所明定。又「本法第7條第3款之承攬契
    據，如必須俟工作完成後始能計算出確實金額者，應在書立
    後交付或使用時，先預計其金額貼用印花稅票，俟該項工作
    完成時，再按確實金額補足其應貼印花稅票或退還其溢貼印
    花稅票之金額。」為印花稅法施行細則第9條所規定。
二、本件原告與恆義公司簽訂產品運輸承攬契約書2本，契約期
    間為90年1月1日至92年12月31日及93年1月1日至95年12月31
    日，其中90年1月1日至92年12月31日間合約承攬金額為113,
    548,67 4元（未含稅），印花稅額為113,548元，93年1月1
    日至93年9月30日間合約承攬金額30,062,926元（未含稅）
    ，印花稅額為30,062元，合計承攬金額為143,611,600元，
    未依規定貼用印花稅票，違反印花稅法第8 條第1 項規定，
    經被告所屬中壢分處查獲，遂依印花稅法第23條第1 項規定
    ，除核定補徵印花稅額143,611 元外，並按漏貼稅額處7 倍
    罰鍰計1,005,200 元（計至百元止）。原告不服，申請復查
    ，未獲變更，提起訴願遭決定駁回，循序起訴意旨略以：原
    告於93年9 月13日前，未與恆義公司自89年至93年間運送業
    務關係訂立承攬合約書，因而無法貼用印花稅票，無法繳交
    印花稅，並無違反印花稅法規定；高雄稅捐處依被告機關函
    示所進行之行政調查事實程序，顯逾越行政程序法第36條至
    第43條所規定之範圍，亦不符合印花稅檢查規則所定之檢查
    程序，並違反行政程序法第8 條之誠信原則，故以此程序所
    作成之行政處分已生明顯重大瑕疵，不生效力；縱被告機關
    對原告課予印花稅係合法有據，原告亦已依法繳交印花稅款
    ，並未違反印花稅法第23條第1 項之規定，故被告機關據以
    課予原告罰鍰，洵屬無據；況被告機關對原告裁處高達7 倍
    之罰鍰，違反比例原則及平等原則，實有裁量瑕疵，應予撤
    銷；又印花稅法並無明文規定未立有承攬契據之納稅方法，
    原告實難依該法繳納印花稅，而非原告有心漏貼印花稅，故
    本件亦無悖於憲法第19條之立法目的；又恆義公司補貼後並
    未受罰，不同轄區之行政機關就繳交印花稅事件，依行政自
    我拘束原則，應為相同之處理，換言之，被告機關應僅能課
    原告印花稅，不得處原告7 倍之罰鍰，被告處原告7 倍之罰
    鍰，實已違反行政自我拘束原則；又運送契約不屬於印花稅
    課徵範圍，財政部並於95年6 月29日以台財稅字第09504
    517450號函發文給各稅捐機關將運送契據自印花稅課徵範圍
    刪除，汽車貨運業者所書立之運送契據，應免貼用印花稅票
    ，被告查核原告應補貼印花稅票一事，顯係適用法令錯誤，
    於法無據，應將原處分予以撤銷云云。
三、查原告與恆義公司簽訂產品運輸承攬契約書2本，契約期間
    為90年1月1日至92年12月31日及93年1月1日至95年12月31日
    ，其中90年1月1日至92年12月31日間合約承攬金額為113,54
    8,67 4元（未含稅），93年1月1日至93年9月30日間合約承
    攬金額30,062,926元（未含稅），合計承攬金額為143,611,
    600 元，未依規定貼用印花稅票各情，有高雄縣政府稅捐稽
    徵處於93年9 月20日以高縣稅消字第0930078865號函送被告
    機關之原告與恆義公司簽訂之產品運輸承攬契約書2 本（合
    約期間90年1 月1 日至92年12月31日，93年1 月1 日至95年
    12月31日，簽訂日期均為92年12月30日）附原處分卷內可稽
    ；是被告以原告未依規定貼用印花稅票，違反印花稅法第8
    條第1 項規定，依印花稅法第23條第1 項規定，除核定補徵
    印花稅額143,611 元外（原告已於93年10 月8日及13日補貼
    ），並按漏貼稅額處7 倍罰鍰計1,005,20 0元（計至百元止
    ），除核定補徵之印花稅額超過143,610 元部份外（被告機
    關亦自承正確之補徵印花稅額應為143, 610元，詳後述），
    洵屬有據。
四、原告雖主張於93年9月13日前未與恆義公司訂立承攬合約書
    ，自無法貼用印花稅票，並無違反印花稅法規定；又高雄稅
    捐處依被告機關函示所進行之行政調查事實程序，顯逾越行
    政程序法第36條至第43條所規定之範圍，亦不符合印花稅檢
    查規則所定之檢查程序，並違反行政程序法第8條之誠信原
    則，以此程序所作成之行政處分已生明顯重大瑕疵，不生效
    力云云；查被告機關於93年8月20日實施系爭印花稅檢查，
    原告稱未與恆義公司簽訂承攬合約，並拒提供契約書，被告
    遂於93年8月27日以桃稅壢貳字第0930510608號函請高雄縣
    政府稅捐稽徵處協助查核是否有簽訂合約，經高雄縣政府稅
    捐稽徵處於93年9月20日以高縣稅消字第09300 78865號函送
    原告與恆義公司簽訂之產品運輸承攬契約書2本，合約期間
    90年1月1日至92年12月31日，93年1月1日至95年12月31日，
    簽訂日期均為92年12月30日，且合約上均蓋有立約雙方當事
    人之大小章，逐頁亦蓋用騎縫章以確認合約內容，此有上揭
    被告93年8 月27日桃稅壢貳字第0930510608號函、高雄縣政
    府稅捐稽徵處93年9 月20日高縣稅消字第0930078865號函及
    系爭產品運輸承攬契約書附原處分卷可稽；再觀諸系爭承攬
    契約，合約期間長達3 年，合約內容更及運輸車輛外觀之
    清潔噴漆、車輛車櫃冷度之要求、原告車輛入廠載運時間、
    原告工作人員應注意及配合事項、空箱之回收義務、違反各
    相關規定之罰則、北中南及花東地區運費價格調整及漲幅、
    付款方式等事項，衡情應非於被告機關調查後始補行簽訂；
    原告提出恆義公司出具之說明書，主張係事後於93年9 月13
    日補訂，容非可採。又原告於93年10月14日提出之承諾書，
    已確認自90年1 月1 日至93年9 月30日間承攬金額143,611,
    600 元，應貼印花稅額140,610 元，該承諾書並經原告簽名
    無訛，有該承諾書附原處分卷內可稽；是原告否認簽訂系爭
    承攬合約及空言主張高雄縣政府稅捐稽徵處協助調查事實之
    程序違法，容非可採。
五、原告主張縱被告機關對原告課予印花稅係合法有據，原告亦
    已依法繳交印花稅款，並未違反印花稅法第23條第1項之規
    定，故被告機關據以課予原告罰鍰，洵屬無據云云；惟按稅
    捐稽徵法第48條之1規定「納稅義務人自動向稅捐稽徵機關
    補報並補繳所漏稅款者，凡屬未經檢舉、未經稽徵機關或財
    政部指定之調查人員進行調查之案件，左列之處罰一律免除
    ；其涉及刑事責任者，並得免除其刑：1.本法第41條至第45
    條之處罰。2.各稅法所定關於逃漏稅之處罰。」；準此，自
    動補報並補繳所漏稅款，需未經稽徵機關指定之調查人員進
    行調查之案件，始有免罰規定之適用；又本案調查基準日參
    照財政部83年11月13日台財稅第831618 957號函釋規定，應
    以被告中壢分處93年8 月20日實施檢查日為準；系爭承攬合
    約既於92年12月30日簽訂，並交付使用，該合約即已成立生
    效，依印花稅法第8 條第1 項規定即應於書立後交付或使用
    時貼足印花稅票，惟原告於93年8 月20日印花稅檢查日（本
    案調查基準日）仍未貼立系爭印花稅票，自無上揭免罰規定
    之適用；況印花稅本質係屬「憑證稅」，該合約縱如原告主
    張係事後於93年9 月13日補簽訂，亦不影響該等合約應貼用
    之印花稅票。是被告於未逾稅捐稽徵法第21條第1 項第2 款
    規定5 年之核課期間內，依印花稅法第8 條第1 項、第23條
    第1 項及稅務違章案件裁罰金額或倍數參考表規定，除補徵
    印花稅額140, 610元外（超過1 元部份，另行撤銷，如後述
    ），並按漏貼稅額處7 倍罰鍰計1,005, 200元，並無不合。
六、原告主張被告機關對原告裁處高達7 倍之罰鍰，違反比例原
    則及平等原則，實有裁量瑕疵，應予撤銷云云；惟按行政機
    關為行使法律所授與裁量權，在遵循法律授權目的及範圍之
    內，必須實踐具體個案正義，惟顧及法律適用的一致性，符
    合平等原則，乃訂定行政裁量準則作為下級機關行使裁量權
    之準據，既能實踐具體個案之正義，又能符合平等原則，自
    非法所不許（最高行政法院93年度判字第1596號判決意旨參
    照）；又依上揭印花稅法第23條第1 項規定「違反第8 條第
    1 項…之規定，不貼印花稅票或貼用不足稅額者，除補貼印
    花稅票外，按漏貼稅額處5 倍至15倍罰鍰。」；財政部為使
    辦理裁罰機關對違章案件之裁罰金額或倍數有一客觀之標準
    可資參考，訂定「稅務違章案件裁罰金額或倍數參考表」作
    為下級機關行使裁量權之準據，依上開說明，既能實踐具體
    個案之正義，又能符合平等原則，尚非法所不許；該參考表
    明定「違反印花稅法第8 條第1 項或第12條至第20條第1項
    之規定：…2 、不貼印花稅票者，按所漏稅額處7 倍之罰鍰
    」；原告未依規定貼用印花稅票，違反印花稅法第8 條第1
    項規定，被告依印花稅法第23條第1 項規定，並參照上揭參
    考表規定，按漏貼稅額處7 倍罰鍰計1,005,20 0元（計至百
    元止），並無不合，核無裁量瑕疵或違反比例原則、平等原
    則情事；原告上揭主張，容非可採。
七、原告主張印花稅法並無明文規定，未立有承攬契據之納稅方
    法，原告實難依該法繳納印花稅云云；查本案係立有承攬契
    據之案件，有系爭2 份承攬合約附卷可稽，已如前述；而有
    關印花稅之納稅方法，印花稅法第4 章「納稅方法」亦訂有
    明文（參印花稅法第8 至20條規定）；是原告上揭主張，顯
    難採據。
八、原告主張恆義公司補貼後並未受罰，不同轄區之行政機關就
    繳交印花稅事件，依行政自我拘束原則，應為相同之處理，
    被告處原告7 倍之罰鍰，實已違反行政自我拘束原則云云；
    查恆義公司設籍高雄縣大樹鄉，屬高雄縣政府稅捐稽徵處轄
    區，非被告機關所能審究，尚難要求被告機關應受該個案之
    拘束。原告上揭主張，核非可採。
九、原告主張運送契約不屬於印花稅課徵範圍，財政部並於95年
    6 月29日以台財稅字第09504 517450號函發文給各稅捐機關
    ，將運送契據自印花稅課徵範圍刪除，汽車貨運業者所書立
    之運送契據，應免貼用印花稅票，被告查核原告應補貼印花
    稅票一事，顯係適用法令錯誤，於法無據云云；查財政部95
    年6 月29日台財稅字第09504517450 號函，固表明67年7 月
    5 日修正公布之印花稅法已將原第7 條第11目運送契據自印
    花稅課徵範圍刪除，汽車貨運業者所書立之運送契據，應免
    貼用印花稅票等語；惟簽訂之運送契約，如內容涉及勞務承
    攬性質，則與印花稅法第5 條第4 款：「承攬契據：指一方
    為他方完成一定工作之契據」規定相符，仍應依法繳納印花
    稅，此亦為原告所不爭，被告機關所屬中壢分處95年10月5
    日桃稅壢貳字第0950025424號函及95年11月13日桃稅壢貳字
    第0950029074號函（原證11、12參照），亦採此相同方式處
    理。本件原告與恆義公司簽訂之系爭產品運輸承攬契約書，
    其契約期間長達3 年，且系爭承攬合約第1 條約定：「乙方
    （按即原告）應負責隨時保持運輸車輛外觀清潔。噴漆部份
    完成時限二個月。至於廣告樣式及材料之提供，由甲方統一
    籌劃，廣告噴漆等相關費用由甲乙雙方平均攤負…。」第3
    條約定：「乙方（按即原告）須於第1 部車入廠時至中午
    12:00 時止，派遣一名指揮者進廠，坐鎮監督指揮及調度…
    。」第8 條約定（空箱回收義務）：「經銷商之空箱，乙方
    （按即原告）應於2 天內回收，…應依確實數量據實填報。
    」第9 條約定：「乙方車輛車櫃內冷度須維持在甲方規定標
    準內。」；合約中併兼及違反各相關注意或配合規定之罰則
    等事項；綜情以觀，系爭原告與恆義公司簽訂之產品運輸承
    攬契約書，並非僅係單純之運送契據，其內容實已涉及勞務
    承攬性質，與印花稅法第5 條第4 款所定之承攬契據之定義
    相符，自應依法繳納印花稅；原告上揭主張，尚難採據。
十、末查原告與恆義公司簽訂系爭產品運輸承攬契約書2 本，契
    約期間為90年1 月1 日至92年12月31日及93年1 月1 日至95
    年12月31日，其中90年1 月1 日至92年12月31日間合約承攬
    金額為113,548,67 4元（未含稅），印花稅額為113,548 元
    ，93年1 月1 日至93年9 月30日間合約承攬金額30,062,926
    元（未含稅），印花稅額為30,062元，合計承攬金額為143,
    611,600 元，應貼印花稅額143,610 元，此為被告所不爭；
    惟原處分就補徵之印花稅額核定為143,611 元，超過143,61
    0 元部份（多核定1 元）；容有違誤，訴願決定就該部份未
    予糾正，亦有未合；自應將原處分（即復查決定）及訴願決
    定關於該部份予以撤銷，以資適法；至原告其餘起訴部份，
    違章事證明確，被告機關所屬中壢分處以其未依規定貼用印
    花稅票，違反印花稅法第8 條第1 項規定，依印花稅法第23
    條第1 項規定，除核定補徵印花稅額14 3,610元外（原告已
    於93年10月8 日及13日補貼），並按漏稅額處7 倍罰鍰計
    1,005,200 元（計至百元止），並無違誤，復查及訴願決定
    ，遞予維持，亦無不合，原告訴請撤銷，為無理由，應予駁
    回。
十一、兩造其餘主張陳述，於判決結果不生影響，無庸一一論列
      ，併予敘明。
據上論結，本件原告之訴為一部有理由，一部無理由，爰依行政
訴訟法第104條，民事訴訟法第79條但書，判決如主文。
中    華    民    國    95    年    12    月    28    日
                  第六庭審判長法  官   吳慧娟
                              法  官   曹瑞卿
                              法  官   許瑞助
上為正本係照原本作成。
如不服本判決，應於送達後20日內，向本院提出上訴狀並表明上
訴理由，如於本判決宣示後送達前提起上訴者，應於判決送達後
20日內補提上訴理由書（須按他造人數附繕本）。
中    華    民    國    95    年    12    月    28    日
                              書記官   吳芳靜


司法院資訊處製作；財團法人民間司法改革基金會備份。
